臺灣桃園地方法院刑事判決　　　　　　　99年度訴字第1069號
公　訴　人　臺灣桃園地方法院檢察署檢察官
被　　　告　黃武民
指定辯護人　法律扶助李建暲律師
上列被告因毒品危害防制條例案件，經檢察官提起公訴（98年度
偵字第26648 號），本院判決如下：
    主  文
黃武民被訴販賣第二級、第三級毒品部分無罪。
黃武民被訴持有第二級、第三級毒品部分公訴不受理。
    理  由
一、公訴意旨略以：被告黃武民明知甲基安非他命、愷他命為毒
    品危害防制條例第2 條第1 項第2 款、第3 款所列管之第二
    級、第三級毒品，未經許可不得擅自販賣，竟與某姓名年籍
    不詳綽號「水玲瓏」之成年男子共同基於販賣毒品以營利之
    犯意，而為下列犯行：(一)於民國98年10月下旬某日，在桃園
    縣龍潭鄉○○路國軍804 醫院附近某不詳地點，以每包新臺
    幣（下同）400 元之價格，販賣第三級毒品愷他命1 包予某
    姓名年籍不詳綽號「小珍」之成年女子。(二)於98年11月24日
    ，在桃園縣龍潭鄉○○路百年大鎮社區附近某不詳地點，以
    每包3,000 元之價格，販賣第二級毒品甲基安非他命1 包予
    某姓名年籍不詳綽號「毛仔」之成年男子。嗣於98年11月25
    日凌晨3 時許，在桃園縣平鎮市○○路與環南路口，為警查
    獲，並扣得第二級毒品甲基安非他命1 包（毛重0.55公克）
    、第三級毒品愷他命4 包（毛重2.66公克）、行動電話2 支
    、帳冊1 本及現金31,900元等物。因認被告涉有毒品危害防
    制條例第4 條第2 、3 項之販賣第二、三級毒品罪嫌。
二、證據能力部分：
  (一)按被告之自白，須非出於強暴、脅迫、利誘、詐欺、違法羈
    押或其他不正方法，且與事實相符者，始得採為認定被告犯
    罪事實之證據，此為刑事訴訟法第156 條第1 項所明定。本
    案被告辯稱於警詢前因遭警員脅迫，始為不利己之陳述，故
    前開警詢筆錄應無證據能力云云。經查，被告於98年11月25
    日凌晨4 時40分許及同日上午9 時50分許之警詢，分別係經
    全程錄音及錄影，且被告警詢過程之回答及表情均自然，其
    筆錄並以一問一答之方式製作，警詢筆錄記載的內容非逐字
    照錄，惟其內容與被告陳述意旨均相符合，有本院100 年4
    月22日勘驗筆錄在卷可參（見審理卷第89-100頁反面）。則
    依上開錄音、錄影內容以觀，難認被告上開警詢時，有遭承
    辦警員不正詢問之情。又證人即承辦本案之警員李春意於本
    院審理時證稱伊製作被告筆錄前及製作筆錄時，均未以不正
    之方法強暴、脅迫被告自白，製作過程也均有全程錄音、錄
    影，警詢內容係經被告出於自由意識所為之陳述等語（見審
    理卷第72頁反面-75 頁反面），顯見被告於警詢之過程均未
    有遭受不正方法詢問之情。綜上，足認被告於警詢時之自白
    ，係出於自由意志，依法自得作為證據。
  (二)次按被告以外之人於審判外之陳述，經當事人於審判程序同
    意作為證據，法院審酌該言詞陳述或書面陳述作成時之情況
    ，認為適當者，亦得為證據；當事人、代理人或辯護人於法
    院調查證據時，知有第159 條第1 項不得為證據之情形，而
    未於言詞辯論終結前聲明異議者，視為有前項之同意，刑事
    訴訟法第159 條之5 定有明文。本案認定事實除上揭所引用
    之證據方法外，其餘所援用之證據資料，檢察官、被告及其
    辯護人均未於言詞辯論終結前爭執其證據能力，本院審酌該
    等證據作成時之情況，並無違法取證之瑕疵，認為以之作為
    本案之證據亦屬適當，故依上開規定，認均具有證據能力。
三、按犯罪事實應依證據認定之，無證據不得推定其犯罪事實；
    又不能證明被告犯罪者，應諭知無罪之判決，刑事訴訟法第
    154 條、第301 條第1 項前段分別定有明文。再按事實之認
    定，應憑證據，如未能發現相當證據，或證據不足以證明，
    自不能以推測或擬制之方法以為裁判基礎；又認定不利被告
    之事實，須依積極證據，苟積極證據不足為不利於被告事實
    之認定時，即應為有利於被告之認定，更不必有何有利之證
    據（最高法院30年上字第816 號、40年臺上字第86號判例參
    照）；又被告或共犯之自白，不得作為有罪判決之唯一證據
    ，仍應調查其他必要之證據，以察其是否與事實相符，刑事
    訴訟法第156 條第2 項定有明文。是被告或共犯雖經自白，
    仍應調查其他必要之證據，以察其是否與事實相符。立法目
    的乃欲以補強證據擔保自白之真實性；亦即以補強證據之存
    在，藉之限制自白在證據上之價值。而所謂補強證據，則指
    除該自白本身外，其他足資以證明自白之犯罪事實確具有相
    當程度真實性之證據而言。雖其所補強者，非以事實之全部
    為必要，但亦須因補強證據與自白之相互利用，而足使犯罪
    事實獲得確信者，始足當之（最高法院93年臺上字第4221號
    判決參照）。
四、公訴人認被告黃武民涉有販賣第二級毒品甲基安非他命、第
    三級毒品愷他命之罪嫌，係以被告於警詢之自白及扣案之甲
    基安非他命1 包、愷他命4 包、行動電話2 支、帳冊1 本及
    現金31,900元等物為其依據。訊據被告堅詞否認有何販賣甲
    基安非他命或愷他命之犯行，辯稱：查獲的甲基安非他命及
    愷他命均係伊向綽號「水玲瓏」之人購入，上開甲基安非他
    命、愷他命都是供伊自己施用，伊在警詢中供稱有販賣甲基
    安非他命及愷他命等節均是自己亂掰的等語。
五、經查：
  (一)本案警員於98年11月25日凌晨3 時許，在桃園縣平鎮市○○
    路與環南路口，於被告所駕車牌號碼3463-HQ 號車內起出之
    透明結晶1 包，經送臺灣檢驗科技股份有限公司鑑定結果，
    透明結晶1 包，毛重0.55公克，因鑑驗使用0.0115公克，檢
    驗結果呈第二級毒品甲基安非他命陽性反應；白色結晶3 包
    、白色粉末1 包，經送臺灣檢驗科技股份有限公司鑑定結果
    ，白色結晶3 包，共毛重1.92公克，因鑑驗使用0.0104公克
    ，白色粉末1 包，毛重0.74公克，因鑑驗使用0.0121公克，
    檢驗結果均呈第三級毒品愷他命陽性反應，有臺灣檢驗科技
    股份有限公司98年12月15日UL/2009/C0047 、98年12月15日
    UL/2009/C0049 、98年12月15日UL/2009/C0048 鑑定書各1
    份及桃園縣政府警察局查獲毒品危害防制條例「毒品」初步
    鑑定報告單在卷可稽（見98偵26648 卷第78-79 、32-33 頁
    ，98毒偵卷5718卷第59頁），是被告於上開時地為警查獲時
    ，確持有毒品甲基安非他命、愷他命一節，應堪認定。
  (二)又被告固於警詢時供稱於98年10月下旬，在桃園縣龍潭鄉○
    ○路國軍804 醫院附近，以400 元之代價，販賣愷他命1 包
    予綽號「小珍」之女子，另於98年11月24晚間在桃園縣龍潭
    鄉○○路百年大鎮社區附近，以3,000 元之代價，販賣甲基
    安非他命1 包予綽號「毛仔」之男子等情，有本院勘驗筆錄
    及警詢筆錄附卷可參（見審理卷第95頁反面-96 頁，第94頁
    反面-95 頁，98偵26648 卷第17-18 頁），惟按被告之自白
    ，不得作為有罪判決之唯一證據，仍應調查其他必要之證據
    ，以察其是否與事實相符，被告嗣於偵查時即否認有何販賣
    毒品愷他命及甲基安非他命之事，並供述：伊在警詢時所稱
    販賣等節均是亂掰出來的，遭警方查獲之毒品係伊供自己施
    用云云（見偵卷第71頁），另於本院準備程序及審理時亦堅
    詞否認有販賣愷他命予綽號「小珍」之女子，及販賣甲基安
    非他命予綽號「毛仔」之男子等犯行（見審理卷第32頁反面
    -33 、45頁反面-47 、104 頁反面-106頁），是被告就是否
    有上開販賣愷他命及甲基安非他命之供述前後不一，已難憑
    採，且該綽號「小珍」、「毛仔」者究係何人，是否確有該
    等人存在，渠等與被告是否確有達成買賣毒品愷他命及甲基
    安非他命之合意，均屬不明，從而，被告是否涉有販賣愷他
    命及甲基安非他命之犯行，即非無疑。準此，被告於警詢初
    訊時之自白自難遽行採信。再者，被告固於上開時地為警查
    獲持有行動電話2 支、帳冊1 本及現金31,900元等物，惟觀
    諸被告行動電話內之簡訊內容（見98偵26648 卷第46-49 頁
    ）及帳冊記載事項（見98偵26648 卷第43-45 頁），均未見
    與本案被告被訴販賣愷他命或甲基安非他命有何關聯，則被
    告持有本案毒品、行動電話、帳冊及現金31,900元之原因甚
    多，或為施用毒品，或因其他因素，是單由被告持有上開物
    之事實，並不足以補強被告於警詢時自白之真實性。
  (三)又被告於98年11月25日經警採集其尿液檢體送鑑結果，呈甲
    基安非他命、愷他命陽性反應，有臺灣檢驗科技股份有限公
    司98年12月15日檢驗報告、桃園縣政府警察局被採尿人尿液
    暨毒品真實姓名與編號對照表及桃園縣政府警察局查獲毒品
    危害防制條例「尿液」初步鑑定報告單在卷可稽（見98偵26
    648 卷第36、77、34頁），足見被告確有施用甲基安非他命
    及愷他命之行為，輔以本案扣得之甲基安非他命驗前含袋毛
    重僅0.55公克，愷他命驗前含袋總毛重僅2.66公克，有上開
    鑑定書及初步鑑驗報告單在卷可稽，就此等數量而言，尚未
    逾供個人使用之合理數量，是被告嗣改稱持有扣案之甲基安
    非他命及愷他命係為供個人施用等語，並非無據。
六、綜上，公訴人所指被告販賣毒品甲基安非他命、愷他命之犯
    罪事實，除被告於警詢時之自白外，並無其他補強證據足以
    擔保被告於警詢時自白之真實性，況被告事後否認有販賣毒
    品甲基安非他命及愷他命之行為，自難僅以被告有瑕疵之自
    白，即為認定被告有罪之唯一證據。此外，本院亦查無其他
    積極證據足以證明被告確有公訴人所指販賣第二、三級毒品
    甲基安非他命、愷他命之犯行，揆諸首開說明，自應為無罪
    之諭知。至經警於上開時地扣得甲基安非他命1 包、毒品愷
    他命4 包，既不能證明與被告涉有本案被訴販賣毒品之犯行
    有關，亦經檢察官另聲請沒收後而銷毀（甲基安非他命部分
    ），及函請警方領回沒入（愷他命部分）在案，爰不於本案
    中宣告沒收銷毀或沒收。
七、次按案件曾為不起訴處分，而違背第260 條之規定再行起訴
    者，應諭知不受理之判決，刑事訴訟法第303 條第4 款定有
    明文；又訴訟上所謂一事不再理之原則，關於實質上一罪或
    裁判上一罪，亦均有其適用，最高法院著有60年度臺非字第
    77號判例可參。又依刑事訴訟法第267 條、第268 條之規定
    ，刑事裁判採訴訟主義，法院應就已經起訴及起訴效力所及
    之犯罪事實全部加以審判，將審理結果之裁判主旨記載於判
    決書之主文欄，以回應起訴之請求。故檢察官以實質上一罪
    起訴者，法院審理結果，如認其中一部有罪，他部無罪、免
    訴或不受理，其判決主文固僅須記載有罪部分，以為單一刑
    罰權之宣示，而就其餘部分於理由欄敘明毋庸於主文另行諭
    知之理由，即為已足；但如認為一部應免訴或不受理，他部
    無罪，則應全部於主文內加以記載，始足以表示已就起訴事
    實全部加以裁判，以符訴訟主義之本旨（最高法院著有55年
    度第4 次民、刑庭總會會議決議(九)參照）。本案依檢察官起
    訴事實觀之，起訴範圍應包括販賣第二級與第三級毒品及持
    有第二級毒品與第三級毒品二部分，而被告於98年11月24日
    凌晨3 時許，為警查獲扣案毒品，由警員對被告採集尿液送
    驗後，甲基安非他命及愷他命呈陽性反應，被告此部分施用
    第二級毒品甲基安非他命之犯行，已經本院以98年度毒聲字
    第986 號裁定送觀察、勒戒，因無繼續施用毒品傾向，於觀
    察、勒戒執行完畢，由臺灣桃園地方法院檢察署檢察官以98
    年度毒偵字第5718號為不起訴處分確定，有臺灣高等法院被
    告前案紀錄表1 份在卷可佐，有臺灣高等法院被告前案紀錄
    表1 份在卷可佐，是被告持有扣案第二級毒品甲基安非他命
    及第三級毒品愷他命之目的既為供己施用，其施用毒品犯行
    復經檢察官為不起訴處分確定如上，被告同時持有甲基安非
    他命、愷他命之犯行應已為前述不起訴處分之效力所及，此
    外復查無刑事訴訟法第260 條所定得再行起訴之事由，是其
    起訴程序於法顯有未合，參照前述說明，應就被告被訴持有
    第二級、第三級毒品部分諭知不受理之判決。
據上論斷，應依刑事訴訟法第301 條第1 項、第303 條第4 款，
判決如主文。
本案經檢察官姜永浩到庭執行職務。
中    華    民    國   100    年    5     月    27    日
                  刑事第八庭  審判長法  官  劉  為  丕
                                    法  官  謝  枚  霏
                                    法  官  溫  祖  明
以上正本證明與原本無異。
如不服本判決應於收受判決後10日內向本院提出上訴書狀，並應
敘述具體理由。其未敘述上訴理由者，應於上訴期間屆滿後20日
內向本院補提理由書( 均須按他造當事人之人數附繕本) 「切勿
逕送上級法院」。
                                    書記官  邱  仲  騏
中    華    民    國   100    年    5     月    27    日